最高法院刑事判決　　　　　　　九十六年度台非字第二六三號
上　訴　人　最高法院檢察署檢察總長
被　　　告　甲○○
上列上訴人因被告違反著作權法案件，對於台灣新竹地方法院中
華民國九十六年六月二十九日第一審確定簡易判決（九十六年度
竹簡字第八０一號，聲請簡易判決處刑案號：台灣新竹地方法院
檢察署九十六年偵字第二四二五號），認為違背法令，提起非常
上訴，本院判決如下：
    主  文
原判決關於違背法令部分撤銷。
    理  由
非常上訴理由稱：「按判決不適用法則或適用不當者，為違背法
令。刑事訴訟法第三百七十八定有明文。又修正前刑法第五十六
條所規範之連續犯，已於九十四年一月七日廢止，經總統公布，
自九十五年七月一日實施。經核本案確定判決，認定被告甲○○
於九十六年三月間某日，在桃園縣中壢市○○路八十三號聲光碟
影公司內，向不詳年籍之推銷員，購得未經視聽著作權利人同意
或授權，而非法重製之『流星花園二』、『華麗一族』等ＤＶＤ
光碟片各二十套，旋即售予不特定顧客，牟取利益，因而論處被
告違反著作權法第九十一條之一第三項、第二項之罪刑，固非無
見。然被告於本案犯罪時，刑法有關連續犯之規定，業已廢止，
詎原審認定被告係基於修正廢止前連續犯之概括犯意而犯罪，且
於判決主文中諭知：『甲○○連續明知係侵害著作財產權之光碟
重製物而散布，處有期徒刑六月，……』並引用已經廢止刑法第
五十六條條文。判決顯有適用法則不當之違背法令。案經確定，
且不利於被告。爰依刑事訴訟法第四百四十一條、第四百四十三
條提起非常上訴，以資救濟」等語。
本院按：判決不適用法則或適用不當，為違背法令，於判決確定
後，得提起非常上訴，為刑事訴訟法第三百七十八條、第四百四
十一條所明定。民國九十四年二月二日修正公布，自九十五年七
月一日起施行之刑法，基於連續犯原為數罪之本質及刑罰公平原
則之考量，杜絕僥倖之犯罪心理，並避免鼓勵犯罪之嫌，已刪除
第五十六條連續犯之規定。其後原屬連續犯，實具數罪本質之行
為，本於一行為一罪一罰原則，自應各自獨立評價，併合處罰。
原簡易判決既確認被告甲○○係新竹市○○街十九號及桃園縣中
壢市○○路八十三號聲光碟影公司負責人，明知其於九十六年三
月間，向真實姓名年籍不詳之業務員購得之「流星花園二」、「
華麗一族」ＤＶＤ光碟片各二十套，均係未得著作權人日本電視
台ＴＢＳ東京放送株式會社及經專屬授權，在台灣地區重製、販
賣、散布及出租該等視聽著作之日新開發實業股份有限公司等權
利人同意或授權而非法重製之光碟，竟基於「概括犯意」，在上
開「二址」之聲光碟影公司內，公開陳列，並僱用不知情之員工
邱小菁等人，以每套新台幣二百二十元之價格，散布販售予不特
定顧客牟利，迄於同年月二十六日下午為警當場查獲等情，亦即
認被告有先後多次散布侵害他人著作權之光碟重製物，而應成立
實質上數罪之行為，且犯罪時間均在刑法修正之後，乃竟未本於
新法刪除連續犯使回歸一罪一罰之修法意旨，予以併合處罰，仍
援引修正前刑法第五十六條之規定，認係連續犯，僅論以一罪，
自有判決適用法則不當之違背法令。案經確定，非常上訴意旨執
以指摘，洵有理由。因原判決尚非不利於被告，應由本院僅將原
判決上開關於違背法令之部分撤銷，以資糾正。
據上論結，應依刑事訴訟法第四百四十七條第一項第一款前段，
判決如主文。
中　　華　　民　　國　九十六　年　　十　　月　十一　日
                      最高法院刑事第七庭
                          審判長法官  張　淳　淙
                                法官  劉　介　民
                                法官  張　春　福
                                法官  蔡　彩　貞
                                法官  林　俊　益
      本件正本證明與原本無異
                                      書  記  官
中　　華　　民　　國　九十六　年　　十　　月　 十九 　日
                                                      Ｚ
